臺灣臺南地方法院刑事判決
111年度金訴字第64號
公  訴  人  臺灣臺南地方檢察署檢察官
被      告  洪世昌


上列被告因詐欺等案件，經檢察官提起公訴（110年度偵字第259
66號、111年度偵字第2347號），被告於準備程序中，就被訴事
實為有罪之陳述，經告知簡式審判程序之旨，並聽取被告與檢察
官之意見後，合議庭裁定由受命法官獨任進行簡式審判程序，判
決如下：
    主  文
洪世昌犯如附表一編號1至5所示之罪，共伍罪，均累犯，各處如
附表一編號1至5所示之宣告刑。應執行有期徒刑壹年伍月。　　
扣案之SAMSUNG（三星）廠牌行動電話壹支（含門號0000000000
號SIM卡壹張）沒收；未扣案之犯罪所得新臺幣壹萬元沒收，於
全部或一部不能沒收或不宜執行沒收時，追徵其價額。
    犯 罪 事 實
一、洪世昌為成年人，依其智識及一般社會生活之通常經驗，應
    可知悉一般人均可自由至銀行提領款項使用，如非欲遂行犯
    罪，並無支付報酬而指示他人代領款項之必要，其能預見Te
    legram通訊軟體暱稱「帥憨」、「大發」、「佳君施」之成
    年人，指示其持提款卡代領款項後，交付不詳成年人，將可
    能為他人遂行詐欺犯罪，並掩飾、隱匿詐欺犯罪所得之來源
    、去向，仍自民國110年10月29日晚間8時許起，因貪圖「帥
    憨」、「大發」、「佳君施」等人承諾之每日新臺幣（下同
    ）5,000元報酬，竟基於參與犯罪組織之犯意，參加「帥憨
    」、「大發」、「佳君施」所屬之詐欺集團，擔任提領詐欺
    所得款項之俗稱「車手」之工作，其與「帥憨」、「大發」
    、「佳君施」及該集團其他不詳成年成員，共同意圖為自己
    不法之所有，基於三人以上共同詐欺取財及洗錢之犯意聯絡
    ，先由詐欺集團成員拿取施冠綸（涉犯詐欺罪嫌部分，另案
    偵辦）申辦之中華郵政股份有限公司、帳號000-0000000000
    0000號帳戶（下稱郵局帳戶）、洪堂鉉（涉犯詐欺罪嫌部分
    ，另案偵辦）申辦之玉山銀行、帳號000-0000000000000號
    帳戶（下稱玉山銀行帳戶）提款卡與洪世昌，另由該詐欺集
    團不詳成年成員於如附表一編號1至5所示之時間，以如附表
    一編號1至5所示之詐騙方法，分別向如附表一編號1至5所示
    被害人黃淑蘭、張玉如、廖昱翔、葉凱翔、王士奎等5人進
    行詐騙，致如附表一編號1至5所示上開被害人黃淑蘭等5人
    分別陷於錯誤，依該詐欺集團成員指示轉匯如附表一編號1
    至5所示之金額至其指定之前揭施冠綸申辦之郵局帳戶及洪
    堂鉉申辦之玉山銀行帳戶內，洪世昌則持用SAMSUNG（三星
    ）廠牌、門號0000000000號行動電話1支（已扣案），內載T
    elegram通訊軟體，依「帥憨」、「大發」、「佳君施」等
    人在Telegram通訊軟體內之指示，持上開玉山銀行、郵局帳
    戶提款卡，於如附表二編號1至4所示時、地提領詐欺集團向
    如附表一編號1至5所示上開被害人黃淑蘭等5人詐騙所得之
    款項，嗣再依「帥憨」、「大發」、「佳君施」等人在Tele
    gram通訊軟體內之指示，將所提領如附表二編號1至4所示款
    項交付與身分不詳之詐欺集團成年成員，以此方式掩飾、隱
    匿犯罪所得之來源、去向。洪世昌並因而獲得提領贓款2日
    之報酬新臺幣（下同）10,000元。
二、案經黃淑蘭、張玉如、廖昱翔、葉凱翔、王士奎訴由暨臺南
    市政府警察局第五分局、第六分局報告臺灣臺南地方檢察署
    檢察官（下稱檢察官）偵查起訴。
    理  由
壹、程序部分：
　　被告洪世昌所犯違反洗錢防制法第2條第2款、第14條第1項
    之洗錢罪，組織犯罪防制條例第3條第1項後段之參與犯罪組
    織罪，刑法第339 條之4第1項第2款之三人以上共同詐欺取
    財罪，均非死刑、無期徒刑或最輕本刑為3年以上有期徒刑
    之罪，亦非高等法院管轄第一審案件，其於準備程序中，就
    被訴事實為有罪之陳述，經告知簡式審判程序之旨，並聽取
    檢察官及被告之意見後，檢察官及被告均同意適用簡式審判
    程序，本院合議庭認並無不得或不宜改依簡式審判程序進行
    ，爰依刑事訴訟法第273 條之1 第1 項、第284條之1 規定
    ，裁定行簡式審判程序，合先敘明。
貳、實體部分：
一、認定犯罪事實所憑之證據及理由：
    上揭犯罪事實，業據被告洪世昌於偵查、本院準備程序及審
    理中均坦承不諱，核與證人即告訴人黃淑蘭、張玉如、廖昱
    翔、葉凱翔、王士奎等5人於警詢中之指訴相符；並有證人
    王宥鎧於警偵中之證述可憑；且有（附表一編號3）内政部
    警政署反詐騙諮詢專線紀錄表，（附表一編號3）臺中市政
    府警察局第六分局西屯派出所受理詐騙帳戶通報警示簡便格
    式表，（附表一編號4）内政部警政署反詐騙諮詢專線紀錄
    表，（附表一編號4）新竹縣政府警察局竹北分局六家派出
    所受理詐騙帳戶通報警示簡便格式表，詐騙帳戶提款地點一
    覽表，（附表二編號3）提領款項監視器影像擷取照片，中
    華郵政股份有限公司110年11月30日儲字第1100937054號函
    及檢附帳戶之基本資料 (含身分證影本）及歷史交易清單（
    施冠綸），（附表二編號3）監視器擷取照片及查詢資料翻
    拍照片，洪世昌於110年11月17日提領時穿著衣物照片，臺
    南市政府警察局第六分局搜索、扣押筆錄、扣押物品目錄表
    及扣押物品收據，洪世昌手機資料翻拍照片，被害人及提領
    時、地一覽表，（附表一編號5）新北市政府警察局海山分
    局江翠派出所受理詐騙帳戶通報警示簡便格式表，施冠綸中
    華郵政交易明細資料，（附表二編號3、4）施冠綸郵局帳戶
    被害人及提領時、地一覽表，（附表二編號1）臺南市政府
    警察局第二分局偵辦謝文棠涉嫌詐欺案提領地點照片，（附
    表一編號1）桃園市政府警察局平鎮分局宋屋派出所受理詐
    騙帳戶通報警示簡便格式表，（附表二編號2）被害人及提
    領時、地一覽表，（附表一編號2）内政部警政署反詐騙諮
    詢專線紀錄表，（附表一編號2）屏東縣政府警察局潮州分
    局光華派出所受理詐騙帳戶通報警示簡便格式表，（附表二
    編號2）詐騙帳戶提款地點一覽表，（附表二編號2）臺南市
    政府警察局第六分局洪世昌於110年11月16日提領照片，對
    於玉山銀行集中管理部110年12月28日玉山個(集）字第1100
    129972號函及檢附存戶個人資料、身分證正反面影本及交易
    明細資料( 洪堂鉉) ，（附表二編號2）110年11月16日監視
    器擷取照片，牌照號碼6552-WQ車輛詳細資料報表附卷可稽
    ，復有SAMSUNG（三星）廠牌行動電話1支（含門號00000000
    00號SIM卡1張）扣案可資佐證，足認被告之前揭自白核與事
    實相符，堪予採信。本案事證明確，被告前開犯罪事實一所
    示犯行均堪以認定，應予依法論科。
二、論罪科刑：
　㈠論罪：
　⒈按組織犯罪防制條例於106 年4 月19日修正公布，並自同年
    月21日起生效施行，該條例第2 條第1 項修正為「本條例所
    稱犯罪組織，指3 人以上，以實施強暴、脅迫、詐欺、恐嚇
    為手段或最重本刑逾5 年有期徒刑之罪，所組成具有持續性
    及牟利性之有結構性組織」；107 年1 月3 日再將該條項修
    正為「具有持續性『或』牟利性之有結構性組織」。而組織
    犯罪防制條例係藉由防制組織型態之犯罪活動為手段，以達
    成維護社會秩序、保障人民權益之目的，乃於該條例第3 條
    第1 項前段與後段，分別對於「發起、主持、操縱、指揮」
    及「參與」犯罪組織者，依其情節不同而為處遇，行為人雖
    有其中一行為（如參與），不問其有否實施各該手段（如詐
    欺）之罪，均成立本罪。然在未經自首或有其他積極事實，
    足以證明其確已脫離或解散該組織之前，其違法行為，仍繼
    續存在，即為行為之繼續，而屬單純一罪，至行為終了時，
    仍論為一罪。又刑法上一行為而觸犯數罪名之想像競合犯存
    在之目的，在於避免對於同一不法要素予以過度評價。自然
    意義之數行為，得否評價為法律概念之一行為，應就客觀構
    成要件行為之重合情形、主觀意思活動之內容、所侵害之法
    益與行為間之關連性等要素，視個案情節依社會通念加以判
    斷。往昔牽連犯所謂具有方法目的或原因結果關係之二犯罪
    行為間，如具有局部之同一性，或其行為著手實行階段可認
    為同一者，得認與一行為觸犯數罪名之要件相侔，依想像競
    合犯論擬。倘其實行之二行為，無局部之重疊，行為著手實
    行階段亦有明顯區隔，依社會通念難認屬同一行為者，應予
    分論併罰。因而，行為人參與一詐欺犯罪組織，並於參與該
    犯罪組織之期間分工加重詐欺行為，先後加重詐欺數人財物
    ，雖其參與犯罪組織之時、地與加重詐欺取財之時、地，在
    自然意義上非完全一致，然二者仍有部分合致，且犯罪目的
    單一，依一般社會通念，認應評價為一罪方符合刑罰公平原
    則，應屬想像競合犯，如予數罪併罰，反有過度評價之疑，
    實與人民法律感情不相契合；且因其同時觸犯侵害一社會法
    益之參與犯罪組織罪及侵害數人財產法益之加重詐欺取財罪
    ，應僅就其首次犯行論以參與犯罪組織罪及加重詐欺罪之想
    像競合犯，而其後之犯行，乃為其參與該犯罪組織之繼續行
    為，為避免重複評價，當無從將一參與犯罪組織行為割裂再
    另論一參與犯罪組織罪，而與其後所犯加重詐欺罪從一重論
    處之餘地（最高法院107年度台上字第1066號判決意旨參照
    ）。
  ⒉次按，洗錢防制法業於105 年12月28日修正公布，並於106年
    6 月28日生效施行（下或稱新法），本次修法參酌國際防
    制洗錢金融行動工作組織（Financial Action Task Force
    ，下稱FATF）40項建議之第3 項建議，並參採聯合國禁止非
    法販運麻醉藥品和精神藥物公約，及聯合國打擊跨國有組織
    犯罪公約之洗錢行為定義，將洗錢行為之處置、分層化及整
    合等各階段，全部納為洗錢行為，完整規範洗錢之所有行為
    模式。不惟就洗錢行為之定義（第2 條）、前置犯罪之門檻
    （第3 條）、特定犯罪所得之定義（第4 條），皆有修正，
    抑且因應洗錢行為定義之修正，將修正前同法第11條第1 項
    、第2 項區分為自己或為他人洗錢罪，而有不同法定刑度，
    合併移列至第14條第1 項，亦不再區分為不同罪責，同處7
    年以下有期徒刑，併科新臺幣500 萬元以下罰金，以求與國
    際規範接軌，澈底打擊洗錢犯罪。從而新法第14條第1 項之
    一般洗錢罪，只須有同法第2 條各款所示洗錢行為之一，而
    以第3 條規定之特定犯罪作為聯結為已足。申言之，洗錢之
    定義，在新法施行後，與修正前規定未盡相同，因此是否為
    洗錢行為，自應就犯罪全部過程加以觀察，以行為人主觀上
    具有掩飾或隱匿其特定犯罪所得或變得之財產或財產上利益
    ，與該特定犯罪之關聯性，使其來源形式上合法化，以逃避
    國家追訴、處罰之犯罪意思，客觀上有掩飾或隱匿特定犯罪
    所得之財物或財產上利益之具體作為者，即屬相當。過去實
    務認為，行為人將自己犯罪所得財物交予其他共同正犯，祇
    屬犯罪後處分贓物之行為，非本法所規範之洗錢行為。惟依
    新法規定，倘行為人意圖掩飾或隱匿特定犯罪所得來源，而
    將特定犯罪所得交予其他共同正犯予以隱匿，或由共同正犯
    以虛假交易外觀掩飾不法金流移動，即難認僅單純犯罪後處
    分贓物之行為，應仍構成新法第2 條第1 或2 款之洗錢行為
    （最高法院108年度台上字第3937號判決意旨參照）。
　⒊查被告所加入參與之本案詐欺集團，有其組織分工，成員各
    自負擔部分行為，互為直接或間接之犯罪聯繫，人數顯然在
    3 人以上，且成員間係以實施詐欺犯罪為目的，組成該具有
    牟利性之有結構性組織，為組織犯罪防制條例第2 條第1 項
    所稱之「犯罪組織」無訛；又被告參與本案詐欺集團，擔任
    領取贓款之車手工作，自屬於參與該犯罪組織之期間分工加
    重詐欺行為。查被告係於110年10月29日20時許參與本案詐
    欺集團擔任領取贓款之車手工作，並依該詐欺集團成員指示
    ，將所提領贓款交付指定之收水人員等語，業據被告供明在
    卷（警卷一第9頁），被告既參與詐欺集團犯罪組織，分工
    負責提領贓款，而詐欺集團成員以如附表一編號1至5所示方
    式，對如附表一編號1至5所示被害人施以詐術，致其等陷於
    錯誤，依照集團之指示，將錢匯入該集團事先取得並掌控之
    人頭帳戶，被告再持其集團組織上手所交付人頭帳戶提款卡
    及密碼，並依集團組織上手指示之時間、地點及金額，提領
    詐欺所得贓款後，交付集團組織上手收水，以此方式隱匿詐
    欺犯罪所得去向，自非僅單純取得犯罪所得贓款，而兼有洗
    錢防制法第2條第2款之洗錢行為，自應論以同法第14條第1
    項之一般洗錢罪。而被告所為洗錢行為，亦為其加重詐欺取
    財犯行之一部分，犯罪目的亦屬單一，依一般社會通念，亦
    應評價為一罪方符合刑罰公平原則，而屬想像競合犯。參諸
    上開說明，就其參與本案詐欺集團之首犯（第一次犯罪）案
    件即如附表一編號1所示案件，應論以參與犯罪組織罪、加
    重詐欺罪、洗錢罪之想像競合犯，其餘如附表一編號2至5所
    示案件，各應論以加重詐欺罪、洗錢罪之想像競合犯。
  ⒋基上，核被告就犯罪事實一所為：
　⑴就如附表一編號1所示案件，係犯組織犯罪防制條例第3 條第
    1 項後段之參與犯罪組織罪，刑法第339 條之4 第1 項第2 
    款之三人以上共同犯詐欺取財罪，違反洗錢防制法第2條第2
    款而構成洗錢防制法第14條第1 項之一般洗錢罪，上開3罪
    ，應依刑法第55條前段想像競合犯規定，從一重論以三人以
    上共同犯詐欺取財罪，共計1罪。
　⑵就如附表一編號2至5所示案件，被告各係犯刑法第339 條之4
     第1 項第2 款之三人以上共同犯詐欺取財罪，違反洗錢防
    制法第2條第2款而構成洗錢防制法第14條第1 項之一般洗錢
    罪，上開2罪，各應依刑法第55條前段想像競合犯規定，從
    一重論以三人以上共同犯詐欺取財罪，共計4罪。就如附表
    一編號2所示，詐欺集團成員先後2次指示告訴人張玉如匯款
    至人頭帳戶洪堂鉉之玉山銀行帳戶行為，係於密切接近之時
    地實行，而侵害同一法益，各行為之獨立性極為薄弱，依一
    般社會健全觀念，在時間差距上難以強行分開，應視為數個
    舉動之接續實行，合為包括之一行為予以評價，而論以三人
    以上共同犯詐欺取財罪之接續犯之一罪。另被告就如附表二
    編號2、3所示提領贓款行為，係分別就如附表一編號2、3、
    4所示之告訴人張玉如、廖昱翔、葉凱翔遭詐騙之款項，所
    為先後多次提領贓款行為，係於密切接近之時地實行，而侵
    害上開告訴人之同一法益，各行為之獨立性極為薄弱，依一
    般社會健全觀念，在時間差距上難以強行分開，應視為數個
    舉動之接續實行，合為包括之一行為予以評價，而論以三人
    以上共同犯詐欺取財罪、洗錢罪之接續犯之一罪。
　⑶被告就如附表一編號1至5所示犯行，與「帥憨」、「大發」
    、「佳君施」等人及詐欺集團內其他成年成員間，均有犯意
    聯絡及行為分擔，各應論以共同正犯。再被告所犯如附表一
    編號1至5所示三人以上共同犯詐欺取財罪，共計5罪，均犯
    意各別、時間有異，應予分論併罰。
　㈡刑之加重及減輕事由：
　⒈累犯並加重其刑：
  ⑴被告前於107年間因不能安全駕駛致交通危險案件，經本院以
    107 年度交簡字第3604號判決處有期徒刑4 月確定，於109 
    年2 月6日送監執行再易科罰金執行完畢等情，有臺灣高等
    法院被告前案紀錄表1 份在卷可按。被告上開犯罪事實一（
    即如附表一編號1 至5）所示5 罪犯行，其犯罪時間為110 
    年11月16 日至同年月17日間，顯係在上開有期徒刑執行完
    畢後5 年內再犯，應依刑法第47條第1 項之規定論以累犯。
    再被告所犯上開三人以上共同犯詐欺取財罪5 罪犯行，係在
    前案刑罰執行完畢後約1 年9 月餘左右違犯，受輕罪執行後
    未久即再犯本案較重之罪，自有延長矯正期間必要，以兼顧
    社會防衛效果，堪認被告主觀上具有特別惡性，對於刑罰反
    應力確屬薄弱。且依其本案犯行，不思尋求正當途徑賺取錢
    財以償還債務，加入本案詐欺集團擔任「車手」角色，侵害
    告訴人財產利益，並嚴重影響社會經濟、安全及秩序，破壞
    人與人之間的信賴關係，犯罪情節及所生危害非輕，並無量
    處最低法定刑仍屬罪刑不相當而過重情事，故應依累犯規定
    ，加重其最低本刑。
  ⑵公訴檢察官雖當庭主張：被告先前不能安全駕駛致交通危險
    案件，其罪質與本案罪質不同，若予加重，恐有過苛，認為
    不應依累犯規定加重其刑等語，惟依司法院釋字第775 號解
    釋意旨，並未指明前案與後案限於罪質相同者，法院始得裁
    量予以加重最低本刑，再者被告於前案執行完畢後，約1年9
    月餘左右即違犯後案，距離前案執行完畢的時間未久，再後
    案（即本案）係犯較前案法定刑度更重之罪名，顯示其主觀
    上具有特別惡性，刑罰反應力確屬薄弱，本院依上開說明詳
    為裁量後依刑法第47條第1 項規定加重其最低本刑，符合上
    開司法院解釋意旨，公訴檢察官上開主張容有誤會。
　⒉刑之減輕事由之說明：
　⑴按想像競合犯之處斷刑，本質上係「刑之合併」。其所謂從
    一重處斷，乃將想像競合犯組成之評價上數罪，合併為科刑
    一罪，其所對應之刑罰，亦合併其評價上數罪之數法定刑，
    而為一個處斷刑。易言之，想像競合犯侵害數法益者皆成立
    犯罪，論罪時必須輕、重罪併舉論述，同時宣告所犯各罪名
    ，包括各罪有無加重、減免其刑之情形，亦應說明論列，量
    刑時併衡酌輕罪部分量刑事由，評價始為充足，然後依刑法
    第55條前段規定「從一重處斷」，非謂對於其餘各罪可置而
    不論。因此，法院決定處斷刑時，雖以其中最重罪名之法定
    刑，做為裁量之準據，惟於裁量其輕重時，仍應將輕罪合併
    評價在內（最高法院108年度台上字第4405號、第4408號判
    決意旨參照）。
　⑵查：被告對於如附表一編號1所示參與犯罪組織罪部分，於偵
    查及審判中均自白其犯行，本應依組織犯罪防制條例第8條
    第1項後段規定減輕其刑；對於如附表一編號1至5所示違反
    洗錢防制法之洗錢罪犯行部分，於偵查或審判中均自白其犯
    行，本應依洗錢防制法第16條第2項規定減輕其刑，惟被告
    所犯上開參與犯罪組織罪、一般洗錢罪，均屬想像競合犯其
    中之輕罪，因想像競合犯之關係而均從一重之三人以上共同
    詐欺取財罪處斷，上開輕罪之減輕其刑事由，未形成處斷刑
    之外部性界限，然依前揭說明，仍應由本院於依刑法第57條
    規定量刑時，審酌上開輕罪之減輕其刑事由，作為被告量刑
    之有利因子。
三、量刑及定執行刑：
　㈠量刑：　　
    爰以行為人責任為基礎，審酌被告參與本案詐欺集團之動機
    係因積欠他人債務，而遭對方要求加入詐欺集團賺錢還債，
    不思尋求正當途徑賺取錢財以償還債務，明知詐欺集團已猖
    獗多年，對社會秩序及一般民眾財產法益侵害甚鉅，竟仍加
    入本案詐欺集團擔任「車手」角色，侵害告訴人財產利益，
    並嚴重影響社會經濟、安全及秩序，破壞人與人之間的信賴
    關係，並使如附表一編號1至5所示告訴人，分別受有如附表
    一編號1至5所示財產損害，受害金額非鉅，另考量其犯後於
    偵查及審判中均已坦承犯行，尚有悔意，加入參與本案詐欺
    集團之時間約僅20天左右，實際擔任車手的時間僅2天，犯
    行時間尚短，所獲不法利益為10,000元，金額非多，被告犯
    後表示有與如附表一編號1至5所示告訴人進行調解之意願，
    其中告訴人黃淑蘭、王士奎等2人表示沒有與被告進行調解
    意願，而未進行調解；另告訴人張玉如、廖昱翔、葉凱翔等
    3人表示有與被告進行調解意願，經於111年2月14日在本院
    調解成立，此固有本院111年度南司刑移調字第96號調解筆
    錄在卷可憑（本院卷第105至106頁），然被告於履行給付時
    間屆至（被告應於111年2月16日前給付），均未履行給付任
    何款項予上開告訴人張玉如、廖昱翔、葉凱翔等3人，顯見
    被告對於如附表一編號1至5所示告訴人5人均未為任何賠償
    ，尚難認為犯後態度良好，並兼衡其智識程度為高中肄業（
    高一），之前從事修車工作，每月收入約20,000元至30,000
    元，目前罹患肝癌2期，正在做化療，肺部因發炎而切除3分
    之2，已經1年多無法工作，都到廟裡幫忙，一個月可賺取5,
    000元，未婚無子女，與母親同住之家庭、經濟、生活狀況
    等一切情狀，就其犯罪事實一所示犯行，分別量處如附表一
    編號1至5所示之宣告刑。
  ㈡定執行刑：
　　被告所犯如附表一編號1至5所示之罪，共計5罪，犯罪次數
    非少，均係犯三人以上共同詐欺取財罪，均侵害財產法益及
    社會法益，其犯行具有同質性，惟被害人不同，對於法益侵
    害具有一定的加重效應，其犯行嚴重破壞社會治安、經濟交
    易秩序及信賴關係，惟其各次犯行之時間相近，加入詐欺犯
    罪集團時間非長，實際犯罪期間僅2天，被告所獲不法利益
    亦非多，尚難認為惡性重大。綜合被告上開各罪全部犯罪情
    節、手段、危害性，認為被告惡性非重，如以實質累加之方
    式定應執行刑，則處罰之刑度顯將超過其行為之不法內涵，
    而有違罪責原則，並造成被告更生絕望之心理，有違刑罰之
    目的。是衡量其之責任與整體刑法目的及相關刑事政策，依
    刑法第51條所定限制加重原則，及多數犯罪責任遞減原則，
    爰定本件被告應執行刑如主文第一項所示。
四、至於組織犯罪防制條例第3條第3項規定之強制工作，業經司
    法院釋字第812號解釋認定違憲，自該解釋公布日即110年12
    月10日起失其效力，即毋庸再論述不予宣告強制工作之理由
    。　　
五、沒收：
　㈠扣案之SAMSUNG（三星）廠牌行動電話1支（含門號000000000
    0號SIM卡1張）係被告所有，被告與本案其他共犯「帥憨」
    、「大發」、「佳君施」等人聯繫之Telegram軟體，係安裝
    在上開扣案手機內，被告使用該手機與上開「帥憨」、「大
    發」、「佳君施」等人聯絡，「帥憨」、「大發」、「佳君
    施」等人利用上開軟體指示被告提領贓款等情，業據被告供
    明在卷（本院卷第138頁），自屬被告所有且供其犯如附表
    一編號1至5所示之罪所用之物，應依刑法第38條第2項前段
    規定諭知沒收，即如主文第二項所示。
　㈡被告本案犯行之犯罪所得按其領款之日數計算，每日為5,000
    元，實際參與犯罪期間2天，共計10,000元等情，業據被告
    陳明在卷（本院卷第29頁、第142頁），上開被告犯罪所得1
    萬元，雖未扣案，應依刑法第38條之1第1項前段、第3項規
    定諭知沒收，於全部或一部不能沒收或不宜執行沒收時，追
    徵其價額，即如主文第二項所示。
據上論結，應依刑事訴訟法第273條之1第1項、第299 條第1 項
前段，組織犯罪防制條例第3 條第1 項後段，洗錢防制法第2條
第2款、第14條第1 項，刑法第339條之4第1項第2款、第11條、
第28條、第55條前段、第47條第1項、第51條第5款、第38條第2
項前段、第38條之1 第1項前段、第3 項，刑法施行法第1條之1
第1項，判決如主文。
本案經檢察官黃榮加提起公訴，檢察官洪欣昇到庭執行職務。
中　　華　　民　　國　　111 　年　　3 　　月　　11　　日
                  刑事第十三庭    法  官  鄭彩鳳
以上正本證明與原本無異。
如不服本判決應於收受本判決後20日內向本院提出上訴書狀，並
應敘述具體理由。其未敘述上訴理由者，應於上訴期間屆滿後20
日內向本院補提理由書狀（均須按他造當事人之人數附繕本）「
切勿逕送上級法院」。 
　　　　　　　　　　　　　　　　　書記官  謝盈敏
中　　華　　民　　國　　111 　年　　3 　　月　　11　　日


附錄本判決論罪科刑法條全文
組織犯罪防制條例第3條第1項
發起、主持、操縱或指揮犯罪組織者，處3年以上10年以下有期
徒刑，得併科新臺幣1億元以下罰金；參與者，處6月以上5年以
下有期徒刑，得併科新臺幣1千萬元以下罰金。但參與情節輕微
者，得減輕或免除其刑。
洗錢防制法第2條
本法所稱洗錢，指下列行為：
一、意圖掩飾或隱匿特定犯罪所得來源，或使他人逃避刑事追訴
    ，而移轉或變更特定犯罪所得。
二、掩飾或隱匿特定犯罪所得之本質、來源、去向、所在、所有
    權、處分權或其他權益者。
三、收受、持有或使用他人之特定犯罪所得。
洗錢防制法第14條
有第二條各款所列洗錢行為者，處7年以下有期徒刑，併科新臺
幣5百萬元以下罰金。
前項之未遂犯罰之。
前二項情形，不得科以超過其特定犯罪所定最重本刑之刑。
中華民國刑法第339條之4
犯第339條詐欺罪而有下列情形之一者，處1年以上7年以下有期
徒刑，得併科1百萬元以下罰金：
一、冒用政府機關或公務員名義犯之。
二、三人以上共同犯之。
三、以廣播電視、電子通訊、網際網路或其他媒體等傳播工具，
    對公眾散布而犯之。
前項之未遂犯罰之。

本院111年度金訴字第64號刑事判決附表
附表一        編 號 被 害 人 詐騙方法 匯款時間 人頭帳戶 匯款金額（新臺幣） 調解 主文（罪名及宣告刑） 1 ︵ 起訴書附表一編號1 ︶ 黃 淑 蘭 ︵ 告訴人 ︶ 詐騙集團成員自110年11月16日晚間7時34分許，撥打黃淑蘭使用之電話，佯稱黃淑蘭之前在愛迪達網路平台涉定強制消費功能，欲協助其解除云云，致黃淑蘭陷於錯誤，依指示匯款右列金額至右列帳戶。 110年11月16日晚間8時34分許 玉山銀行帳號000-0000000000000號帳戶 29,985元 無 洪世昌犯三人以上共同詐欺取財罪，累犯，處有期徒刑壹年壹月。 2 ︵ 起訴書附表一編號2 ︶ 張 玉 如 ︵ 告訴人 ︶ 詐騙集團成員自110年11月16日晚間8時26分許，撥打張玉如使用之電話，佯稱張玉如之前捐贈以信用卡方式自動扣款，因設定錯誤每月要扣款4,000元，欲協助其處理云云，致張玉如陷於錯誤，依指示匯款右列金額至右列帳戶。  110年11月16日晚間8時57分許 玉山銀行帳號000-0000000000000號帳戶 49,987元 調解成立，但被告未履行給付 洪世昌犯三人以上共同詐欺取財罪，累犯，處有期徒刑壹年貳月。    110年11月16日晚間8時58分許  50,002元   3 ︵ 起訴書附表一編號3︶ 廖 昱 翔 ︵ 告訴人 ︶ 詐騙集團成員自110年11月17日晚間6時15分許，撥打廖昱翔使用之電話，佯稱廖昱翔之前旅展購買之飯店票卷多刷10張，要協助其退款云云，致廖昱翔陷於錯誤，依指示匯款右列金額至右列帳戶。 110年11月17日晚間7時18分許 中華郵政股份有限公司帳號000-00000000000000號帳戶 99,987元 調解成立，但被告未履行給付 洪世昌犯三人以上共同詐欺取財罪，累犯，處有期徒刑壹年貳月。 4 ︵ 起訴書附表一編號4 ︶ 葉 凱 翔 ︵ 告訴人 ︶ 詐騙集團成員自110年11月17日晚間6時1分許，撥打葉凱翔使用之電話，佯稱葉凱翔之前旅展購買之飯店票卷多刷10張，要協助其退款云云，致葉凱翔陷於錯誤，依指示匯款右列金額至右列帳戶。 110年11月17日晚間7時27分許 中華郵政股份有限公司帳號000-00000000000000號帳戶 29,985元 調解成立，但被告未履行 給付 洪世昌犯三人以上共同詐欺取財罪，累犯，處有期徒刑壹年壹月。 5 ︵ 起訴書附表一編號5︶ 王 士 奎 ︵ 告訴人 ︶ 詐騙集團成員自110年11月17日某時，撥打王士奎使用之電話，佯稱為台新銀行信用卡部門人員，因王士奎先前購買物品之信用卡定單設定錯誤，要使用ATM轉帳解除錯誤設定云云，致王士奎陷於錯誤，依指示匯款右列金額至右列帳戶。  110年11月17日晚間8時20分許 中華郵政股份有限公司帳號000-00000000000000號帳戶 21,021元 無 洪世昌犯三人以上共同詐欺取財罪，累犯，處有期徒刑壹年壹月。 


附表二      編號 提款帳戶 提領金額 （新臺幣） 提款時間 提領地點 被害人 1 玉山銀行帳號 000- 0000000000000帳戶 3萬元 110年11月16日晚間8時42分許 臺南市○○區○○路0段00號玉山銀行臺南分行自動櫃員機 黃淑蘭 2 玉山銀行帳號 000- 0000000000000帳戶 3萬元 110年11月16日晚間9時52分許 臺南市○區○○路0段00號玉山銀行金華分行自動櫃員機 張玉如   3萬元 110年11月16日晚間9時54分許     3萬元 110年11月16日晚間9時55分許     1萬元 110年11月16日晚間9時59分許   3 中華郵政股份有限公司帳號000-00000000000000號帳戶 6萬元 110年11月17日晚間7時51分許 臺南市○區○○路0段000號臺南鹽埕郵局自動櫃員機 廖昱翔   6萬元 110年11月17日晚間7時53分許  廖昱翔、葉凱翔   9,900元 110年11月17日晚間7時58分許  葉凱翔 4 中華郵政股份有限公司帳號000-00000000000000號帳戶 2萬元 110年11月17日晚間8時32分許 臺南市○區○○路000○0號臺南西華郵局自動櫃員機 王士奎